【裁判字號】    89,易,145
【裁判日期】    890529
【裁判案由】    傷害
【裁判全文】
臺灣宜蘭地方法院刑事判決                          八十九年度易字第一四五號
    公  訴  人  臺灣宜蘭地方法院檢察署檢察官
    被      告  甲○○
右列被告因傷害案件，經檢察官提起公訴 (八十九年度偵續字第五號)，本院判決如
左：
    主  文
甲○○以非法方法剝奪人之行動自由，累犯，處罰金參仟元，如易服勞役以參佰元折
算壹日。
    事  實
一、甲○○前於民國八十五年間因賭博案件，經本院判處有期徒刑三月確定，於八十
    六年一月三日易科罰金執行完畢，猶不知警惕，於八十八年十月十一日凌晨一時
    三十分許，因發現業與其女兒離婚之前女婿乙○○身著雨衣攜帶油漆，欲潑灑其
    位在宜蘭縣員山鄉○巷路九十二之一號之住宅，為阻止乙○○離去，竟基於非法
    剝奪人之行動自由之犯意，且明知強行以繩索綑綁他人必遭他人掙扎反抗而成傷
    之結果，仍基於傷害之犯意，強行將乙○○壓在前開住宅旁之地面上而與之拉扯
    扭打，並以繩索綑綁之方法剝奪乙○○之行動自由，致使乙○○受有頭胸腹部及
    肢體多處挫瘀傷之傷害。
二、案經告訴人乙○○訴由宜蘭縣警察局宜蘭分局報由臺灣宜蘭地方法院檢察署檢察
    官偵查起訴。
    理  由
一、訊據被告甲○○對於前揭時地為阻止告訴人乙○○離去而將之壓在地上並以繩索
    綑綁之事實固不否認，惟矢口否認有非法剝奪人之行動自由及傷害之犯意，辯稱
    ：我沒有打他，是為了阻止他離去，他有掙扎，他的傷我不清楚，我是因為之前
    牆壁被潑過油漆，當時我有看到他穿雨衣拿油漆，所以我才會防止他逃跑云云。
    惟查：右揭犯罪事實業據告訴人指訴甚詳，並有行政院衛生署宜蘭醫院出具告訴
    人受有頭胸腹部及肢體多處挫瘀傷之驗傷診斷書乙份在卷可稽，且被告發現告訴
    人欲潑灑油漆為阻止其離去而與之發生拉扯扭打之情事，亦據目擊證人游淑惠、
    曾錦春分別於警訊時均證述：我並沒有看見有其他人，當時只有他與甲○○二人
    在路旁拉扯扭打等語。至被告辯稱並無非法剝奪人之行動自由及傷害之犯意，然
    查告訴人欲以油漆潑灑被告住宅固非法律所許，然此部分尚未涉及刑事責任，而
    僅係構成民事責任及違反社會秩序維護法之行政責任，告訴人尚非刑事訴訟法上
    所稱之現行犯，被告並無合法理由強行以繩索綑綁告訴人而剝奪其行動自由；且
    被告對於強行壓制告訴人在地上與之發生拉扯扭打並以繩索綑綁之，必遭告訴人
    掙扎反抗而成傷之結果本有預見之認識，竟仍強行為之，顯見告訴人因而成傷之
    結果並不違背其本意，是被告顯有傷害告訴人之間接故意，依刑法第十三條第二
    項規定，仍應以故意論。被告所辯係屬卸責之詞，不足採信，本件事證明確，其
    犯行堪以認定。
二、核被告所為，係犯刑法第二百七十七條第一項及同法第三百零二條第一項之罪。
    被告以繩索綑綁告訴人之行為，並造成告訴人受有傷害之結果，是上開二罪間，
    有方法結果之牽連犯關係，應依刑法第五十五條規定，從一重之以非法方法剝奪
    人之行動自由罪處斷。被告前於八十五年間因犯賭博罪，經本院判處有期徒刑三
    月確定，於八十六年一月三日易科罰金執行完畢，此有臺灣高等法院檢察署刑案
    紀錄簡覆表乙份在卷可按，於五年內再犯本件最重本刑為有期徒刑以上之罪，為
    累犯，應依刑法第四十七條之規定加重其刑。公訴人雖僅就傷害之犯行提起公訴
    ，惟檢察官就犯罪事實一部起訴者，其效力及於全部，本件被告以非法方法剝奪
    人之行動自由部分之犯罪事實，與前揭傷害犯行之部分，有牽連犯之關係，已如
    前述，本院自應就屬於裁判上一罪之非法方法剝奪人之行動自由部分，一併加以
    裁判。爰審酌被告係因告訴人欲潑灑油漆始為本件犯行、告訴人所受傷害之程度
    及被告犯罪後之態度等一切情狀，量處如主文所示之刑，並諭知易服勞役之折算
    標準。
據上論斷，應依刑事訴訟法第二百九十九條第一項前段，刑法第二百七十七條第一項
、第三百零二條第一項、第五十五條、第四十七條、第四十二條第二項，罰金罰鍰提
高標準條例第一條前段、第二條，判決如主文。
本案經檢察官吳慧蘭到庭執行職務。
中      華      民      國    八十九    年      五      月    二十九    日
                                      臺灣宜蘭地方法院刑事第二庭
                                          審判長  法  官
                                                  法  官
                                                  法  官
右正本證明與原本無異
如不服本判決應於送達後十日內向本院提出上訴狀
                                          書記官
中    華    民    國      八十      年                月              日
附錄本案論罪科刑法條全文
刑法第二百七十七條第一項：傷害人之身體或健康者，處三年以下有期徒刑、拘役或
                          一仟元以下罰金。


司法院資訊處製作；財團法人民間司法改革基金會備份。
